臺灣雲林地方法院民事判決　　　　　　　96年度簡上字第53號
上　訴　人　丙○○
被　上訴人　甲○○
訴訟代理人　乙○○
上列當事人間請求損害賠償事件，上訴人對於中華民國96年7 月
11日臺灣雲林地方法院虎尾簡易庭96年度虎簡字第37號第一審判
決提起上訴，本院於民國96年12月19日言詞辯論終結，判決如下
：
    主  文
上訴駁回。
第二審訴訟費用由上訴人負擔。
    事實及理由
一、上訴人起訴主張：被上訴人於民國94年12月1 日上午11時許
    駕駛車號B9─8703之自小客車由西往東（崙背往港尾）行駛
    ，行經雲林縣崙背鄉○○村○○○路、復興橋路之無號誌交
    岔路口，未注意車前狀況，適有上訴人駕駛車號DZ─4177之
    自小貨車，搭載上訴人之妻黃鳳鑾，由北往南（港尾往羅厝
    ）駛至，被上訴人車頭撞擊上訴人上開車輛右方車門，致上
    訴人上開車輛右方車門處板金凹損，並受有頭頸部鈍挫傷、
    腦震盪、右足擦傷等傷害，上訴人之配偶亦受有頭部外傷、
    右眼瞼撕裂傷、擦傷、胸部鈍挫傷等傷害，上訴人因此車禍
    事故致受有醫療費新台幣（下同）4,419 元、不能工作3 個
    月損失257,316 元、系爭車輛殘值120,000 元，及精神慰撫
    金118,235 元之損害，爰依法提起本訴。上訴人於本院除引
    用原審之陳述及舉證外，並補稱：被上訴人係本件訴訟之當
    事人，何能擔任證人之理？且據道路交通管理處罰條例第45
    條規定，行經少線道車輛需讓多線道車輛先行，被上訴人行
    駛之道路為狹路，上訴人行駛之道路為雲101 縣道，是上訴
    人有優先路權，被上訴人應讓上訴人先行，豈知道路標誌錯
    誤，致鑑定報告錯誤，顯不足採，原審認事用法實有錯誤等
    語。
二、被上訴人則以：被上訴人就系爭車禍發生雖有過失，惟僅係
    肇事次因，只負3 成過失責任，兩造均行駛在縣道，行經無
    號誌路口依法左方車即上訴人應讓右方車即被上訴人先行，
    詎上訴人未讓被上訴人先行，自應負肇事主因，上訴人僅以
    道路寬窄主張其有優先路權，顯與實情有違，再上訴人身體
    受傷之損害賠償請求權已於雲林縣崙背鄉調解委員會調解成
    立，被上訴人業已賠償完畢，是上訴人不得再請求此部分之
    損害等語。
三、本件原審對於上訴人之請求，判決被上訴人應給付上訴人36
    ,000 元，及自95年9 月15日起至清償日止，按週年利率 5%
    計算之利息，上訴人其餘之訴駁回，並依職權宣告假執行（
    按被上訴人就其敗訴部份並未上訴，該部分業已確定）。上
    訴人對其敗訴部分提起上訴，並聲明：(一)原判決不利上訴人
    部分廢棄。(二)被上訴人應再給付上訴人464,000 元，及自起
    訴狀繕本送達之翌日即95年9 月15日起至清償日止，按週年
    利率5%計算之利息。被上訴人則聲明：上訴駁回。
四、兩造不爭執之事實：
　(一)上訴人所有系爭車輛因本件車禍受損，而全部損壞，該車輛
　  殘值為120,000元。
　(二)上訴人因系爭車禍，而受有頭頸部鈍挫傷、腦震盪、右足擦
　  傷等傷害，致支出醫療費用4,419元。
　(三)上訴人之配偶黃鳳鑾因系爭車禍，而受有頭部外傷、右眼瞼
　  撕裂傷、擦傷、胸部鈍挫傷等傷害，業經雲林縣崙背鄉調解
    委員會調解，本院並於95年11月21日核定（其賠償金額含強
    制汽車責任保險金，雙方均尚未請領）。
五、本件兩造所爭執之處，應在於：
　(一)雲林縣崙背鄉調解委員會就系爭車禍所發生之損害賠償為調
　  解時，被上訴人願給付與上訴人之配偶黃鳳鑾，該金額是否
    已包含上訴人身體受傷部分之損害賠償？
　(二)上訴人所駕駛之道路是否為主幹道，而非左、右方車之情？
　  而有優先路權，不應負肇事主因？
六、茲論述如下：
　(一)兩造就系爭車禍所發生之損害曾經雲林縣崙背鄉調解委員會
　  調解，並經本院95年11月21日核定在案乙節並不爭執，惟本
    件爭執甚劇者，乃在該調解內容是否僅就上訴人之配偶黃鳳
    鑾之身體受傷為賠償，而不包含上訴人身體受傷之部分？上
    訴人雖一再陳稱並未包含其身體受傷之損害，然觀之卷附系
    爭調解書當事人欄所載：「聲請人　甲○○」「對造人　黃
    鳳鑾、丙○○」，可見上訴人同為調解之當事人，復觀之調
    解內容所載：「一、聲請人甲○○願賠償對造人黃鳳鑾體傷
    醫療養等費用共計新台幣6 萬元整。並於和解後當場給付現
    金6 萬元整予黃鳳鑾點清收執（以上包含汽車、機車強制險
    理賠）。二、兩造車損部分另以民事事件再議。三、對造人
    等願撤回95年度交簡字第177 號告訴。四、對造人等願不追
    究聲請人刑事之責。五、聲請人體傷部分不予向對造人等追
    究。」等文，由上開第2 、3 、4 項調解內容所載「車損另
    議」「對造人『等』撤回刑事告訴」「對造人『等』不追究
    聲請人刑責」等情，足見對造人即上訴人及其配偶黃鳳鑾僅
    保留車損賠償部分，其2 人之身體受傷之刑事案件願撤回，
    並不追究聲請人（即被上訴人）之刑責，雖該調解第1 項內
    容僅載「賠償對造人黃鳳鑾體傷醫療養等費用共計新台幣 6
    萬元整」等文，而未包含上訴人體傷賠償部分，惟綜觀全篇
    調解內容，顯然含有上訴人身體受傷之賠償，否則上訴人焉
    會願意撤回傷害告訴，而不追究被上訴人此部分之刑責之理
    ？若果，上訴人先行撤回對被上訴人之傷害告訴，而刻意保
    留其體傷之損害賠償請求權，應會特別註明將上訴人身體傷
    害之損害賠償請求權予以保留，即如同上開調解有關「車損
    」之記載方式。由此可知，本件調解內容顯然已併同就上訴
    人之體傷為調解，而由被上訴人給付6 萬元予訴外人黃鳳鑾
    。
  (二)參之被上訴人於原審審理時陳稱：「伊協同嬸嬸至調解委員
    會調解有關上訴人及配偶黃鳳鑾之體傷賠償事宜，達成賠償
    6 萬元調解成立，先前上訴人等人要求賠償50萬元，之所以
    會變成賠償6 萬元，是因為刑事案件之審理法官將體傷及車
    損賠償部分分開，要渠等先就體傷部分調解，之後再處理車
    損賠償部分，渠等乃達成賠償上訴人及配偶黃鳳鑾體傷共計
    6 萬元之協議，並至調解委員會寫調解書，該調解內容係渠
    等向調解委員說好後，由調解委員打好文字槁，渠等看過後
    再簽名，上訴人等人之所以會撤回刑事體傷告訴，是因調解
    成立，而為何調解內容第1 項係給付黃鳳鑾6 萬元，而無上
    訴人名字，因當初調解成立時，伊看對造人（按為上訴人及
    配偶黃鳳鑾）有2 人，內容只看一下，沒有看很仔細，且不
    瞭解，不知道為何寫這樣。」等語，核與被上訴人訴訟代理
    人乙○○（即上訴人保險公司承辦人員）於原審審理時陳稱
    ：「之前在刑事庭有談到係針對上訴人夫妻2 人體傷部分，
    刑事庭法官也說傷害部分先行調解，上訴人夫妻2 人才撤回
    告訴。」等語大致相符，且經本院於95年11月2 日勘驗本院
    95年度虎交簡字第177 號過失傷害案件95年11月2 日訊問期
    日錄音光碟內容，發現於該期日，審理法官就兩造等人因系
    爭車禍所生之體傷、車損賠償部分，勸諭兩造等人先就上訴
    人及配偶黃鳳鑾體傷部分和解，上訴人配偶黃鳳鑾於該期日
    均委由上訴人決定，上訴人乃於該期日接受被上訴人賠償其
    等2 人體傷共計6 萬元，車損賠償另循民事訴訟程序處理之
    提議等情，有勘驗筆錄附卷可參，再佐以上訴人及配偶黃鳳
    鑾嗣後均至雲林縣崙背鄉調解委員會調解，並撤回傷害之刑
    事告訴乙情，益徵上訴人體傷賠償部分已包含在被上訴人應
    給付6 萬元予訴外人黃鳳鑾之條項內，亦即本件經法院核定
    之調解書業已包含上訴人身體受傷之損害賠償請求。準此，
    上訴人當不得再執此業經法院核定之賠償內容為任何主張，
    縱依該調解書形式觀之，而不包含上訴人身體受傷之損害賠
    償，惟依上開說明，該調解書之實質內容顯已包含上訴人身
    體受傷之賠償，是上訴人就其身體受傷部分再為醫療費用、
    工作損失，及精神慰撫金之主張，該等請求權顯屬消滅，依
    法不得再為主張，故上訴人此部分身體受傷之損害賠償請求
    顯無理由，不應准許。
　(三)按因故意或過失，不法侵害他人之權利者，負損害賠償責任
    ，又不法毀損他人之物者，應向被害人賠償其物因毀損所減
    少之價額，民法第184 條第1 項前段、第196 條分別定有明
    文。查被上訴人因上揭過失行為致發生本件車禍，而造成上
    訴人所有之上開車輛毀損之情，業如前述，乃構成侵權行為
    ，揆之前開法律規定可知，被上訴人自應負損害賠償責任，
    而被上訴人既不爭執上訴人所有上開車輛因本件車禍受損，
    已全部損壞，該車輛殘值12萬元乙節，則上訴人請求此部分
    之損害，於法自屬有據，應予准許。
　(四)惟按損害之發生或擴大，被害人與有過失者，法院得減輕賠
    償金額或免除之，民法第217 條第1 項定有明文。上訴人雖
    一再陳稱其所駕駛之道路為主幹道，並非左、右方車，而有
    優先路權，不應負系爭車禍肇事主因等語，惟：
  1.按95年6 月30日修正後之道路交通安全規則第102 條第1 項
    第2 款固明定：汽車行駛至交岔路口，未設標誌、標線或號
    誌劃分幹、支線道者，少線道車應暫停讓多線道先行；車道
    數相同時，轉彎車應暫停讓直行車先行；同為直行車或轉彎
    車者，左方車應暫停讓右方車先行。惟本件車禍發生時間為
    94年12月1 日，自應適用當時之道路交通安全規則之相關規
    定，而當時之道路交通安全規則第102 條第1 項第2 款並無
    「少線道車應暫停讓多線道先行」之規定，是上開「少線道
    車應暫停讓多線道先行」之規定，自不能溯及適用於系爭車
    禍發生時。準此，上訴人雖然一再爭執其行駛之復興路係屬
    多線道車，而被上訴人駕駛之自小客車行駛之新嘉路則為少
    線道車乙節，姑不論是否為真實，依據前揭說明，於本件並
    無適用之餘地。
  2.本件車禍事故發生於崙背鄉○○村○○路與復興路口，該二
    條道路並無幹、支線道之分，業經證人汪錦隆於原審證述明
    確，並經臺灣省車輛行車事故覆議鑑定委員會96年5 月14日
    府覆議字第0950101072A 號函覆：「兩條道路有無幹、支道
    之分，係以道路劃設之標誌、標線、號誌為認定依據，並非
    以道路寬度與車道線標繪情形為認定依據。經查肇事之交岔
    路口並無劃設據以認定幹支線道之標誌、標線、號誌．．」
    等情明確，故本件車禍發生之地點即新嘉路、復興路，並無
    幹、支線之區別，應可認定。
　3.系爭車禍發生時，上訴人駕駛之自小貨車係由港尾往羅厝（
  　北往南）之方向行駛；被上訴人駕駛之自小客車則係由崙背
    往港尾（西往東）之方向前進之事實，為兩造所不爭執，復
    有交通事故調查表、交通事故現場圖及交通事故調查筆錄等
    各1 份為證，故上訴人所駕駛之自小貨車相對於被上訴人駕
    駛之自小客車而言為左方來車，被上訴人駕駛之自小客車相
    對於該自小貨車而言則為右方來車之事實，應可認定。從而
    ，依據修正前道路交通安全規則第102 條第1 項第2 款規定
    ，上訴人駕駛自小貨車行經肇事路口，應暫停讓右方之被上
    人駕駛之自小客車先行，今未暫停致事故發生，其有違反上
    開規定之過失甚明。據上，針對本件車禍之發生，上訴人有
    違反左方車應暫停讓右方車先行之規定乙節，應堪認定。上
    訴人徒以系爭車禍肇事路段寬窄乙情，遽而主張其所駕駛之
　　道路為主幹道，並非左、右方車，而有優先路權，不應負系
　  爭車禍肇事主因等語，尚乏所據，不足採信。
　4.本院審酌上開情節，暨道路交通事故現場圖、調查報告表、
　  現場照片及肇事車輛相片等一切肇事情狀，認上訴人駕駛自
    小貨車，行經無號誌交岔路口，左方車未暫停讓右方車先行
    ，過失情節較大，原因力較強，而被上訴人駕駛自小客車，
    行經未劃標線狹路之無號誌交岔路口未減速慢行，且未注意
    車前狀況之過失情節較輕，原因力較弱，且臺灣省車輛行車
    事故覆議鑑定委員會95年12月12日府覆議字第0950101072號
    函亦同此認定。為此，爰酌定上訴人應負7/10之過失責任，
    而被上訴人則應負3/10之過失責任。依此計算，上訴人得請
    求之金額為36,000元【計算式：120,000 ×30% ＝36,000】
    。
七、綜上所述，上訴人本於侵權行為之損害賠償請求權，請求被
    上訴人賠償36,000元，及自起訴狀繕本送達翌日即95年9 月
    15日起至清償日止，按週年利率5%計算之利息，為有理由，
    應予准許，其餘之請求，則無理由，應予駁回。原審據此為
    駁回上訴人此部分之判決，並就上訴人勝訴部分依職權宣告
    假執行，核無違誤，上訴人上訴意旨仍執陳詞指摘原判決不
    當，求予廢棄改判，為無理由，應予駁回。
八、據上論結，本件上訴為無理由，依民事訴訟法第436 條之 1
    第3 項、第449 條第1 項、第78條，判決如主文。
中　　華　　民　　國　　96　　年　　12　　月　　31　　日
                  民事第二庭    審判長法  官  林秋火
                                      法  官　吳錦佳
                                      法  官  陳秋如
以上正本係照原本作成。
本判決不得上訴。
中　　華　　民　　國　　96　　年　　12　　月　　31　　日
                                      書記官　王秀如
